【裁判字號】    94,竹簡,1409
【裁判日期】    950307
【裁判案由】    損害賠償
【裁判全文】
臺灣新竹地方法院民事簡易判決      94年度竹簡字第1409號
原      告  國泰世紀產物保險股份有限公司
法定代理人  甲○○
送達代收人  丙○○
被      告  乙○○
上列當事人間請求損害賠償事件，本院於民國95年2 月17日辯論
終結，判決如下：
    主      文
被告應給付原告新台幣玖萬伍仟伍佰伍拾捌元，並自民國九十四
年十月二十八日起至清償日止，按年息百分之五計算之利息。
原告其餘之訴駁回。
訴訟費用由被告負擔五分之四，餘由原告負擔。
本判決原告勝訴部分，得假執行。
    事實及理由
一、原告主張：訴外人丁○○所有位於新竹市○○路○段477巷24
    號之房屋向原告承保住宅所災保險（保單號碼為159392ROA0
    0332）。於民國93年5月13日中午12時3分許，因被告所有之
    卡拉ＯＫ店發生火災，延燒至原告所承保之訴外人丁○○之
    上開房屋。又因原告已依約賠償被保險人即訴外人丁○○之
    損害共新台幣（下同）114458元，為此爰依民法第184條、
    第191條之3及保險法第53條之法律關係，請求被告如數賠償
    。並聲明：被告應給付原告114458元，及自起訴狀繕本送達
    之翌日起至清償日止，按週年利率百分之5計算之利息。
二、被告則以：
    對於系爭標的物如何發生火災之事，其並無責任、亦為受害
    者，且事後亦就損害部分與訴外人丁○○達成和解，故其並
    應再負任何責任。並聲明：原告之訴駁回。
三、得心證之理由
    本件兩造之爭點為：被告是否應對原告所承保之房屋火災損
    害負賠償責任？其應賠償之數額為何？玆分述如下：
（一）本件坐落新竹市○○路○段477巷24號即訴外人丁○○所有
      之房屋於93年5月13日12時3分發生火災之過程及原因為：
      「於上開時間在新竹市○○路○段357巷內青南宮後方之雞
      舍工寮中間裝置冷氣機處為最先之起火處，起火原因排除
      為人為縱火、電源線路短路、電器用品  (冷氣機)故障、
      附近廟宇燃燒紙錢等因素，現場研判以人為疏失遺留火種
      ( 如煙蒂) 而造成火災之可能性較大，而據起火點之地主
      即被告陳述該工寮因時有三五好友前來聚會，故於近期購
      置一套音響設備 (卡拉OK) ，提供好友娛樂用，為照顧該
      音響設備而長期於工寮內睡覺或休息，且其平時有抽煙習
      慣，火災發生時，僅被告本人正在該工寮內休息，於火災
      發生前亦未發現有外人入侵情形」之情，此有新竹市消防
      局於94年12月14日局消調字第0940018036號函所附之火災
      原因調查報告書、訪談筆錄、相關位置圖及現場照片可參
      。本件起火點既為新竹市○○路○段357巷內青南宮後方雞
      寮，因火勢延燒波及原告所承保之訴外人丁○○所有坐落
      新竹市○○路○段477巷24號房屋，而起火原因研判為人為
      疏失遺留之火種，是被告本人既自承有抽煙之習慣且火災
      當時僅其一人留在現場，並無外人侵入現象，故該火災之
      引起應係被告疏失遺留煙蔕所致。被告空言以前詞置辯尚
      非可採。
（二）按民法第184條規定：「因故意或過失，不法侵害他人之
      權利者，負損害賠償責任。故意以背於善良風俗之方法，
      加損害於他人者亦同。違反保護他人之法律，致生損害於
      他人者，負賠償責任。但能證明其行為無過失者，不在此
      限」。被告因上開過失，致原告所承保之房屋受有損害，
      被告自有過失，且該損害與被告之過失行為間，有相當因
      果關係，原告自得請求被告負損害賠償責任。
（三）又按保險法第53條第1 項所定保險代位權，係本於法律規
      定之債權移轉，若保險人於給付被保險人賠償金額後，自
      無待乎被保險人另為移轉之行為，即當然取得代位行使對
      人第三人之請求權。又民法第397條第1項固規定債權讓與
      非經讓與人或受讓人通知債務人，對於債務人不生效力，
      惟該項所稱之「對於債務人不生效力」者，係指相對之效
      力而言，亦即讓與人與受讓人間就債權之讓與，如未通知
      債務人，僅對債務人不生效力而已，其於讓與人與受讓人
      間所為之債權讓與初不因之受影響而失其效力。民法為保
      險法之補充性，保險法無規定者，自應適用民法相關之規
      定。故保險人依保險法第53條第1 項之規定行使法定代位
      權，固應依民法第297條第1項之規定，於通知第三人後，
      始對該第三人發生效力。但在未對第三人為保險代位之通
      知前，第三人對被保險人所為之清償，亦難謂為無效而不
      生損害賠償義務消滅之效力。本件於原告主張因上開火災
      ，致其所承保之房屋受有114458元之損害，並於93年8 月
      18日以上開金額賠償被保險人丁○○等情，有賠款接受書
      、損失理算表及火災保險理賠計算書為證。然被告陳稱其
      與訴外人丁○○間就上開火災亦於93年10月1日以18900元
      達成和解，並有和解書在卷可參，本院審酌原告與訴外人
      丁○○就上開受損房屋達成賠償進而取得法定代位權之內
      容，並無任何通知債務人即被告之證據資料可供參酌，揆
      諸上開說明，被告對於被保險人即訴外人所為之清償，應
      在該給付範圍對原告之賠償請求權，失其存在。
四、從而，原告本於侵權行為及保險法代位之法律關係，請求被
    告賠償95558(000000-00000=95558)元，及自起訴狀繕本送
    達翌日即民國94年10月28日起至清償日止，按年息百分之5
    計算之利息之範圍內，為有理由；逾此部分之請求，即非正
    當，應予駁回。
五、本件原告勝訴部分，為簡易訴訟程序所為被告敗訴之判決，
    爰依民事訴訟法第389條第1項第3 款之規定，依職權宣告假
    執行。
六、訴訟費用負擔之依據：民事訴訟法第79條。
中    華    民    國    95    年    3    月     7     日
                  新竹簡易庭    法  官  彭淑苑
以上正本係照原本做成。
如對本判決上訴，須於判決送達後20日內向本院提出上訴狀。
中    華    民    國    95    年    3     月    7     日
                                書記官  張永榮


司法院資訊處製作；財團法人民間司法改革基金會備份。
